臺灣高等法院民事裁定
111年度聲字第209號
聲  請  人  詹益宏  
上列抗告人因與相對人盧玉美間請求侵權行為損害賠償事件（本
院110年度金上字第1號），聲請法官迴避，本院裁定如下： 
    主  文
聲請駁回。
    理  由
一、按當事人如認法官執行職務有偏頗之虞，固得依民事訴訟法
    第33條第1項第2款之規定聲請迴避，然所謂足認法官執行職
    務有偏頗之虞，係指法官對於訴訟標的有特別利害關係，或
    與當事人之一造有密切之交誼或嫌怨，或基於其他情形，客
    觀上足疑其為不公平之審判者而言；若僅憑當事人之主觀臆
    測，或不滿意法官不就當事人聲明之證據為調查，或認法官
    行使闡明權、指揮訴訟、維持法庭秩序失當，則不得謂其執
    行職務有偏頗之虞。又上開迴避之原因，依同法第34條第1
    項、第2項及第284條規定，應自為聲請之日起3日內，提出
    能即時調查之證據釋明之。　
二、聲請意旨略以：伊與相對人盧玉美間請求侵權行為損害賠償
    事件（即本院110年度金上字第1號，下稱系爭事件），審判
    長於民國111年5月10日言詞辯論期日（下稱系爭期日），未
    依伊請求將伊當庭陳述之內容逐字記載於筆錄內（下稱系爭
    筆錄），而就相對人所述部分則均有記載，其指揮訴訟顯然
    偏頗；且由審判長引導和解，未將訴訟有關之爭點，包括事
    實上、證據上之爭點曉諭當事人，試圖為結案而結案，明知
    伊已為時效抗辯，系爭事件之第一審程序有重大瑕疵，竟未
    將原判決廢棄發回原法院審理，復未將調查證據結果曉諭伊
    進行辯論，已違反民事訴訟法第297條第1項規定，可能侵害
    伊權益，爰聲請系爭事件之審判長應予迴避等語。
三、經查：
　㈠依民事訴訟法第213條第1項前段規定，言詞辯論筆錄內，應
    記載辯論進行之要領。是言詞辯論筆錄除記載同項第1款至
    第6款及審判長依同條第2項命記載之事項外，僅需記載其要
    領，即記載言詞辯論經過之大概情形，尚無需將開庭之過程
    、在場者陳述之內容等一一詳細記載（最高法院102年度台
    抗字第967號裁定意旨參照）。足見法院書記官於製作言詞
    辯論筆錄時，本非就當事人之陳述一字不漏逐一記載，僅記
    載辯論進行之要領即可，審判長如為使期日之進行順暢，基
    於訴訟程序之指揮權，依當事人之陳述整理要領，再由書記
    官將之記載於筆錄，於法自無不合，且係審判長為利審理程
    序妥適進行所為指揮訴訟之舉，客觀上不能認其執行職務有
    偏頗之虞。況言詞辯論筆錄內引用附卷之文書或表示將該文
    書作為附件者，其文書所記載之事項，與記載筆錄者有同一
    之效力，此觀同法第215條規定即明，觀諸系爭筆錄之內容
    ，就聲請人發言部分係記載：「上訴理由如今日庭呈民事表
    示意見狀、民事答辯狀、民事陳報上訴人非銀行法之共犯證
    據狀及歷次書狀所載與陳述」等語（見本院卷第5頁），顯
    已明確引用聲請人所提出之歷次及庭呈書狀，則該等書狀之
    內容與記載於筆錄自屬有同一效力，尚非將之以逐字方式記
    載於筆錄內為必要。
　㈡次按法院不問訴訟程度如何，得隨時試行和解，民事訴訟第3
    77條定有明文，此乃因和解之目的，在於止訟息爭，為謀求
    當事人間之紛爭迅速圓滿解決，故規定法院試行和解得隨時
    為之，至於法官勸諭和解之內容本僅供當事人參考，最後是
    否同意成立和解，仍悉由當事人自行決定，尚難僅因系爭事
    件審判長詢問兩造是否有和解意願，逕認其執行職務有何偏
    頗。再關於聲請人所指系爭事件之審判長為結案而結案，未
    將調查證據結果曉諭當事人進行辦論乙節，惟聲請人於系爭
    期日進行至中途即已當庭聲請審判長迴避（見本院卷第6頁
    ），審判長遂依民事訴訟法第37條第1項規定停止訴訟程序
    而中止開庭，並諭知「本件候核辦」等語（見本院卷第6頁
    ），可見系爭事件之言詞辯論程序尚未終結，無從推論審判
    長並無將調查證據結果曉諭當事人進行辦論之意；而訴訟之
    進行、指揮一事，均屬法官法庭活動行使訴訟指揮權之範疇
    ，自不能以聲請人主觀上認審判長訴訟指揮或調查證據之行
    使有所欠當，即認定其執行職務有偏頗之虞。至於聲請人就
    系爭事件所為之訴訟上抗辯理由（例如時效抗辯、第一審程
    序重大瑕疵等）是否成立，則屬該事件合議庭法官依評議結
    果所為之裁判決定，與審判長於系爭期日之法庭訴訟指揮過
    程無涉，非屬聲請法官迴避所得審酌事由。
　㈢此外，聲請人既未具體釋明系爭事件之審判長於訴訟標的或
    結果有利害關係，或與當事人一造有密切之交誼或嫌怨，或
    其他足使人疑其為不公平審判之客觀事實，自難謂系爭事件
    之審判長於執行職務有偏頗之虞，是聲請人聲請法官迴避，
    為無理由，應予駁回。
四、據上論結，本件聲請為無理由，爰裁定如主文。　　
中　　華　　民　　國　　111 　年　　5 　　月　　16　　日
                  民事第十四庭  
                        審判長法  官  蔡和憲
                              法  官  陳雯珊
                              法  官  周珮琦
正本係照原本作成。
如不服本裁定，應於收受送達後10日內向本院提出抗告狀，並應
繳納抗告費新臺幣１千元。
中　　華　　民　　國　　111 　年　　5 　　月　　16　　日
                              書記官  強梅芳